【裁判字號】    95,交聲,150
【裁判日期】    950711
【裁判案由】    違反道路交通管理處罰條例聲明異議
【裁判全文】
臺灣苗栗地方法院交通事件裁定   95年度交聲字第150號
 原處分機關   交通部公路總局新竹區監理所苗栗監理站
 異  議  人
 即受處分人   志鈞汽車貨運股份有限公司
 代  表  人   乙○○
 代  理  人   甲○○
上列受處分人因違反道路交通管理處罰條例案件，對於交通部公
路局新竹區監理所苗栗監理站中華民國94年5 月4 日以竹監苗字
第裁54-HB0000000號所為之處分（原舉發案號：台中縣警察局中
縣警交字第HB0000000 號），聲明異議，本院裁定如下：
    主  文
原處分撤銷。
志鈞汽車貨運股份有限公司汽車所有人，汽車裝載貨物超過核定
之總重量，處罰鍰新台幣參萬貳仟元，並記汽車違規紀錄壹次。
    理  由
一、按「條汽車裝載貨物超過核定之總重量、總聯結重量者，處
    汽車所有人罰鍰，並記汽車違規紀錄一次，其應歸責於汽車
    駕駛人時，除依第三項規定處汽車駕駛人罰鍰及依第63條第
    1 項第2 款規定記點外，並記該汽車違規紀錄一次。有前2
    項規定之情形者，應責令改正或當場禁止通行，並處新臺幣
    1 萬元罰鍰，超載10公噸以下者，以總超載部分，每1 公噸
    加罰新臺幣1千 元；超載逾10公噸至20公噸以下者，以總超
    載部分，每1 公噸加罰新臺幣2 千元；超載逾20公噸至30公
    噸以下者，以總超載部分，每1 公噸加罰新臺幣3 千元；超
    載逾3 0 公噸者，以總超載部分，每1 公噸加罰新臺幣5 千
    元。未滿1 公噸以1 公噸計算。」，道路交通管理處罰條例
    第29條之2 第1 項、第3 項規定甚明。再按「汽車駕駛人之
    行為有左列情形之一，當場不能或不宜攔截製單舉發者，得
    對汽車所有人逕行舉發處罰：‧‧‧三、違規停車而駕駛人
    不在場。」，道路交通管理處罰條例第7 條之2 第1 項第3
    款亦定有明文。
二、原處分意旨略以：原舉發機關以受處分人即異議人志鈞汽車
    貨運股份有限公司所有車牌號碼667-HF號營業貨運曳引車，
    於民國95年2 月13日上午11時30分，停放台中縣石岡鄉○○
    街橋樑上因車身左側佔用部分車道上停車（此部分本院另以
    95年度交聲字第158 號裁定），經警察攔檢舉發，司機鎖上
    車門逕行離去（本院另以95年度交聲字第157 號裁定）發現
    其核重35噸，丈量總重量為45.12 噸，超重10.12 噸等情，
    經拍攝相片逕行舉發，並限期於95年3 月20自動到案繳納，
    異議人未依限繳納罰緩，嗣由原處分機關以其違反道路交通
    管理處罰條例第29條之2 第1 項、第3 項之規定，裁處罰鍰
    新臺幣32,000元，此有台中縣警察局中縣警交字第HB000000
    0 號舉發違反道路交通管理事件通知單、現場相片影本及交
    通部公路總局新竹區監理所苗栗監理站竹監苗字第裁54-HB0
    000000號違反道路交通管理事件裁決書等在卷足據。
三、聲明異議意旨略：本件所爭議係「超載」應以重量法為取締
    標準，丈量法應不適用，雖然警察取締違規砂石注意事項第
    7 項固有排除重量法之規定，惟須駕駛人受檢查人拒絕過磅
    、逕行離開現場、或棄車逃逸等情始有適用。本件駕駛人係
    因車輛機械運轉不順，疑似油路阻塞，有影響行車，故停車
    在上開點等待檢查，否則不會無故停在石城街？舉發人認為
    停車待援之際，係駕駛人離開現場，為故意、棄車之行為，
    顯係誤會。因此是舉發人未究明事實，本件應無上開注意事
    項之適用，應不適用丈量法。又以丈量法計算，依監理機關
    核發之標示牌登載規格，為載貨容積量，舉發人之丈量車廂
    容量與核定不符，計算亦有誤差。
四、經查，
    (一)異議人所有上開營業貨運曳引車之核定總重量為35公噸
        ，而異議人所屬司機駕駛上開車輛載運貨物，於上開時
        、地為警攔檢，因駕駛人鎖上車門逕行離去，經台中縣
        縣警察局以丈量法得總重量為45.12 噸，超重10.12 噸
        等情，經拍攝相片逕行舉發，並限期於95年3 月20自動
        到案繳納，異議人未依限繳納罰緩之事實，有台中縣警
        察局舉發違反道路交通管理事件通知單、裁決書、送達
        證書、台中縣東勢分局函在卷可稽，並經舉發警員張君
        毅到院證稱：我們丈量時已經考量對司機最有利的部分
        考量了，我們丈量換算之後依照總聯結重減掉空車重再
        除以1.5 ，是貨箱的容積，上面隆高的部分最高到18公
        分，最低8 公分，取決於當事人最有利的部分，一律以
        8 公分計算，核算當時裝載為15.7米，所以貨重為31.4
        公噸加上車重共計45.12 公噸，換算丈量部分就是以這
        個公式計算。」等情屬實，並提出照片、工作紀錄簿（
        補強記憶）為證。依卷附採證相片所示，拍攝時異議人
        營業曳引車停放位置確實在橋樑上佔用部分車道，鎖上
        車門逕行離去，足以認定異議人所有之車輛確實在顯有
        妨礙他車通行處所停車之違規而逕行離去，不聽制止之
        違規事實，因此異議人憑臆測之詞認定其未違反道路交
        通管理處罰條例，未逕行離去，不得以丈量法實施測量
        ，尚難採信。從而原處分機關據以援引道路交通管理處
        罰條例第29條之2 第1 項、第3 項之規定及違反道路交
        通管理事件統一裁罰基準表，裁處罰鍰32,000元，核無
        不當，本件異議為無理由，應予駁回。
  （二）原處分機關以異議人所有前開營業貨運曳引車超重10.
        12公噸，依道路交通管理處罰條例第29條之2 第3 項規
        定處異議人罰鍰新臺幣3 萬2,000 元，參照前開規定，
        應記汽車違規紀錄一次，然裁決書漏未記載，異議人聲
        明異議雖無理由，但原裁決處分既有上開可議之處，自
        應予撤銷，依道路交通管理處罰條例第29條之2 第1 項
        、第3 項，違反道路交通管理事件統一裁罰基準表，自
        為裁定裁罰異議人如主文第2 項所示，以資適法。
五、據上論斷，應依道路交通案件處理辦法第20條前段，裁定如
    主文。
    。
中    華    民    國    95    年    7     月    11    日
                    交通法庭    法  官  張珈禎
以上正本證明與原本無異。
如不服本裁定，應於裁定送達後5 日內向本院提出抗告狀。
                                書記官  黃雅琦
中    華    民    國    95    年    7     月    11    日


司法院資訊處製作；財團法人民間司法改革基金會備份。
